【裁判字號】    99,台抗,180
【裁判日期】    990225
【裁判案由】    違反貪污治罪條例聲請再審及停止刑之執行
【裁判全文】
最高法院刑事裁定              九十九年度台抗字第一八０號
抗  告  人  甲○○
上列抗告人因違反貪污治罪條例案件，不服台灣高等法院台中分
院中華民國九十九年一月十二日駁回聲請再審及停止刑之執行之
裁定（九十九年度聲再字第六號），提起抗告，本院裁定如下：
    主  文
抗告駁回。
    理  由
本件抗告人甲○○經原審法院九十七年度上更(一)字第三三八號確
定判決認定：抗告人係苗栗縣大湖鄉第十七屆鄉民代表大會（下
稱大湖鄉代會）主席，為依據法令從事公務之人員，基於圖得私
人不法利益之概括犯意，於民國九十三年一月至九十四年四、五
月期間，擅將其主管供大湖鄉代會主席處理公務專用之Ｑ九─九
一三０號公務車，交予其子楊健邦使用，並由大湖鄉代會核銷九
十三、九十四年牌照及燃料稅、車輛責任保險及養護等費用，使
楊健邦獲得不法利益共計新台幣（以下同）九萬四千餘元；抗告
人並於九十三年一月二日至九十四年十一月三十日期間，多次駕
駛大湖鄉全民醫院之ＭＦ─八五八九號小客車或其妻張純馨之六
Ｈ─二０九六號小客車，而使用上開公務車專用之加油卡簽帳，
抑或將該加油卡交予不知情之黃芳及張宛栯供作私人車輛加油簽
帳之用，再由中國石油股份有限公司（下稱中油公司）依簽帳單
據向大湖鄉代會請款，合計使該醫院及張純馨獲得不法利益四萬
五千餘元、使黃芳及張宛栯獲得不法利益六萬三千餘元；俟案發
後，抗告人於九十五年三月一日繳回大湖鄉代會油費六萬一千九
百二十五元及公務車牌照稅、養護費、燃料費、保險費六萬七千
六百九十七元、一萬五千四百七十六元等情，因予論處抗告人依
據法令從事公務之人員，連續對於主管之事務，明知違背法令，
直接圖其他私人不法利益，因而獲得利益罪刑，並經本院九十八
年度台上字第五七六五號判決從程序上駁回其上訴在案。抗告人
向原審聲請再審意旨以：(一)抗告人已於九十五年三月一日繳清牌
照稅、養護費、燃料費、加油費，有大湖鄉代會函附收入傳票及
公庫送款回單影本各三紙可憑（即聲請意旨所指「聲證七」）。
又楊健邦於上開時期係駕駛張純馨之六Ｈ─二０九六號小客車，
亦有該車違規查詢表為證（即聲請意旨所指「聲證八」）。此二
項係「發見確實之新證據」，足認抗告人應受無罪或輕於原判決
所認罪名之判決（見再審聲請狀第四項）。(二)依原確定判決所載
各項證據，質疑其事實認定及不採抗告人所辯各節，並否認犯罪
（即再審聲請狀第五至九項）。(三)行政院訂頒業已廢止之「事務
管理手冊」或現行之「車輛管理手冊」，均非貪污治罪條例第六
條第一項第四款圖利罪構成要件所指之「法令」，抗告人縱有違
反各該手冊相關規定，亦不應成立犯罪（見再審聲請狀第十、十
一項）等語，並請求停止刑罰之執行。原裁定以：(一)抗告人聲請
再審意旨所指繳清牌照稅、養護費、燃料費、加油費等情，業經
原確定判決認定在案。(二)六Ｈ─二０九六號小客車違規查詢表，
僅係該車於八十九年至九十七年期間之交通違規時、地列印紀錄
（其中九十三年間七筆、九十四年間一筆），並無違規當時之汽
車駕駛人之記載，不足據以證明該車違規當時係由楊健邦駕駛；
又縱使楊健邦確曾於九十三至九十四年間之交通違規時、地共計
八次駕駛該車，亦不能因此排除抗告人曾將該公務車交予楊健邦
使用之事實。從形式上觀察，該違規查詢表顯然不足動搖原確定
判決，而為抗告人無罪或輕於原判決所認罪名之判決，即非「發
見確實之新證據」之屬。(三)抗告人依卷內證據資料，質疑原確定
判決之採證、認事、用法，重為事實及法律方面之爭辯，不符刑
事訴訟法第四百二十條第一項第六款所定再審事由。(四)聲請再審
並無停止刑罰執行之效力，刑事訴訟法第四百三十條前段定有明
文，抗告人聲請停止刑罰之執行，為無理由，因予駁回抗告人之
聲請。經核原裁定於法並無不合。抗告意旨仍執再審聲請狀所載
各項，指摘原裁定不當，為無理由，應予駁回。
據上論結，應依刑事訴訟法第四百十二條，裁定如主文。
中    華    民    國  九十九  年    二    月  二十五  日
                      最高法院刑事第十庭
                          審判長法官  花  滿  堂
                                法官  黃  正  興
                                法官  陳  東  誥
                                法官  林  錦  芳
                                法官  洪  昌  宏
本件正本證明與原本無異
                                      書  記  官
中    華    民    國  九十九  年    三    月    一    日
                                                      Ｅ

司法院資訊處製作；財團法人民間司法改革基金會備份。
